臺灣高雄地方法院刑事判決　　　　　　 96年度交訴字第134號
公　訴　人　臺灣高雄地方法院檢察署檢察官
被　　　告　甲○○
上列被告因業務過失致人於死案件，經檢察官提起公訴（95年度
偵字26968 號、96年度偵字第1643號），本院以簡式審判程序審
理，判決如下：
    主  文
甲○○犯業務過失致人於死罪，處有期徒刑捌月，減為有期徒刑
肆月，如易科罰金，以新臺幣壹仟元折算壹日。
    事實及理由
一、本件被告甲○○所犯係死刑、無期徒刑、最輕本刑為3 年以
    上有期徒刑以外之罪，其於準備程序中，就被訴事實為有罪
    之陳述，經本院告知簡式審判程序之旨，並聽取檢察官及被
    告之意見後，合議庭認宜進行簡式審判程序，爰依刑事訴訟
    法第273 條之1 第1 項之規定，裁定本件以簡式審判程序審
    理，合先敘明。
二、本件之犯罪事實及證據，除於犯罪事實欄第9 行補充被害人
    洪淑琴與有過失：「適洪淑琴騎乘車號YFN －688 號重機車
    ，亦未注意車前狀況即採取必要之安全措施」、第13行補充
    被告自首情形：「甲○○於肇事後，立即撥打119 電話通知
    救護車前來將洪淑琴送醫急救，並留在現場等候，於有偵查
    犯罪職權之機關或公務員尚未發覺其犯罪前，主動向據報到
    場之員警王家興表明其為肇事者，自首而接受裁判」；證據
    部分補充「被告甲○○於本院審理中之自白、87年4 月22日
    高市府警交字第1283號『高雄市聯結（砂石）車公告行駛路
    線』及附圖、『高雄醫學院附設中和紀念醫院診斷證明書』
    、『高雄醫學院附設中和紀念醫院疑非病死病例摘要報告表
    』各1 份外，餘均引用檢察官起訴書之記載（如附件）。
三、查本件肇事地點即高雄市三民區義華高速西便道並非高雄市
    聯結（砂石）車公告行駛路線，而被告所駕駛之XN－255 號
    營業大貨車屬砂石專用車，未經申請許可，不得行駛前開路
    段，且前開砂石車未經申請許可於肇事時間之時段行駛前開
    路線等情，有高雄市政府交通局95年12月29日高市交一字第
    0950049212號函在卷可稽（偵卷第19頁）。而砂石車未經申
    請許可，不得在公告行駛路線以外道路行駛之限制，係因砂
    石車體積龐大、載重甚鉅，如行駛在一般道路，極易造成其
    他參與道路交通者之生命、身體及財產上危險，原屬保護人
    身安全之規範，與其他諸如未帶行車執照、未懸掛牌照等非
    屬保護人身安全規範不同，倘有應注意、能注意而未注意，
    違反保護人身之規範，因而造成人身傷害或死亡之結果，即
    屬刑法上所稱之過失行為，應負過失傷害或過失致人於死之
    責。本件被告甲○○自承考領有職業大貨車之駕駛執照，復
    以駕駛載運砂石之營業用大貨車為職業，對於前開規範自有
    知悉，本應注意遵守，依本件情形又無不能注意之情事，竟
    未為注意，未經申請許可即駕駛砂石車行駛前開路段，自有
    過失，果因砂石車體積、重量至鉅，停靠上開單向通行之路
    旁，致被害人洪淑琴騎乘機車不及閃避自後撞擊，傷重不治
    ，則被害人之死亡結果與被告上開過失行為，即有相當因果
    關係。
四、核被告甲○○所為，係犯刑法第276 條第2 項之業務過失致
    人於死罪。被告於肇事後，立即撥打119 電話通知救護車前
    來將洪淑琴送醫急救，並留在現場等候，於有偵查犯罪職權
    之機關或公務員尚未發覺其犯罪前，主動向據報到場之員警
    王家興表明其為肇事者而接受裁判，有卷附談話紀錄表1 份
    在卷為憑（警卷第21頁），符合自首之要件，復查無何不宜
    依自首規定減輕其刑之情形，爰依刑法第62條前段之規定減
    輕其刑。爰審酌被告係以駕駛車輛為職業之人，並經合格考
    取職業大貨車駕駛執照，本應遵守交通規則謹慎駕駛，竟未
    經申請許可，駕駛砂石車行駛非公告路線，因而肇事造成被
    害人洪淑琴傷重不治，喪失寶貴生命，令家屬陷於長久之哀
    痛，所生危害至鉅，本應予以重懲；惟念其前無犯罪科刑紀
    錄，有臺灣高等法院被告前案紀錄表1 份在卷可稽，素行良
    好，於本院審理時坦認本件過失犯罪，雖迄未與被害人家屬
    達成和解，惟其因在於保險理賠金額有所爭議，且本身資力
    不佳，致未能與被害人家屬就賠償金額達成共識，業據保險
    人「華山產物保險股份有限公司」專員余和洲於本院審理時
    陳述明確，難謂被告毫無誠意，應認犯罪後態度尚可，及被
    告駕駛砂石車行駛非公告行駛路線，停靠路旁等待裝卸砂石
    ，過失情節尚非重大，而被害人洪淑琴係騎乘機車自後撞擊
    靜止狀態之砂石車，本身亦有未注意車前狀況，隨時採取必
    要之安全措施，與有過失，如強令被告須負本件肇事之全部
    責任，顯非公平等一切情狀，量處如主文前段所示之刑，以
    資儆懲。末查，中華民國96年罪犯減刑條例業經總統於96年
    7 月4 日公布，並於同年7 月16日施行。本件被告犯罪時間
    係於95年8 月15日，尚在前開減刑條例所定96年4 月24日期
    限以前，合於減刑條件，應就所犯上開之罪，減其刑期2 分
    之1 ，即減為如主文後段所示之刑，並參酌被告本件過失情
    節，及其教育程度為高中畢業，職業為大貨車駕駛，家境小
    康之經濟狀況，諭知易科罰金之折算標準。
五、依刑事訴訟法第299 條第1 項前段、第273 條之1 第1 項、
    第310 條之2 、第454 條第2 項，刑法第276 條第2 項、第
    62條前段、第41條第1 項前段，刑法施行法第1 條之1 ，中
    華民國96年罪犯減刑條例第2 條第1 項第3 款、第4 條、第
    7 條、第9 條，判決如主文。
本案經檢察官乙○○到庭執行職務。
中　　華　　民　　國　　96　　年　　11　　月　　15　　日
                    交通法庭    法  官  林柏壽
以上正本證明與原本無異。
如不服本判決，應於收受判決後10日內，向本院提出上訴。
中　　華　　民　　國　　96　　年　　11　　月　　16　　日
                                書記官  林國龍
附錄本案論罪科刑法條：
中華民國刑法第276 條
因過失致人於死者，處2 年以下有期徒刑、拘役或2 千元以下罰
金。
從事業務之人，因業務上之過失犯前項之罪者，處5 年以下有期
徒刑或拘役，得併科3 千元以下罰金。
